臺灣高等法院高雄分院刑事判決　　　　96年度上訴字第1200號
上　訴　人　臺灣高雄地方法院檢察署檢察官
上　訴　人
即　被　告　甲○○
　　　　　　　　　　現於臺灣臺東監獄東成分監
　　　　　　　　　　（現於臺灣高雄第二監獄）
上列上訴人因被告違反毒品危害防制條例案件，不服臺灣高雄地
方法院96年度訴字第1448號中華民國96年5 月3 日第一審判決（
起訴案號：臺灣高雄地方法院檢察署96年度毒偵字第1519號、第
1862號、第2285號及移送併辦：96年度毒偵字第3214號），提起
上訴，本院判決如下：
    主  文
原判決撤銷。
甲○○施用第一級毒品，累犯，處有期徒刑捌月，減為有期徒刑
肆月。又施用第一級毒品，累犯，處有期徒刑捌月，減為有期徒
刑肆月。又施用第一級毒品，累犯，處有期徒刑捌月，減為有期
徒刑肆月；扣案之第一級毒品海洛因貳包（驗後淨重合計零點壹
捌公克，及另沾粘海洛因粉末之空包裝袋貳只），均沒收銷燬之
。應執行有期徒刑拾壹月。扣案之第一級毒品海洛因貳包（驗後
淨重合計零點壹捌公克，及另沾粘海洛因粉末之空包裝袋貳只）
，均沒收銷燬之。
    事  實
一、甲○○前於民國88年間因施用毒品案件，經臺灣高雄地方法
    院以88年度毒聲字第6640號、第7179號、89年度毒聲字第11
    30號、第5946號裁定送觀察勒戒、強制戒治、停止戒治付保
    護管束、撤銷停止戒治，仍施以強制戒治，於90年7 月7 日
    強制戒治執行完畢。再因施用第一、二級毒品、竊盜、偽造
    文書、詐欺等案件，經該院先後以93年度訴緝字第99號、93
    年度簡字第5289號、94年度易字第307 號判決，各判處有期
    徒刑10月、7 月、3 月、5 月、6 月，合併定應執行刑2 年
    1 月確定，於95年3 月7 日縮短刑期假釋出監，於95年5 月
    22日保護管束期滿未經撤銷假釋視為執行完畢。詎仍不知悔
    改，復各基於施用第一級毒品海洛因之犯意，而以針筒注射
    之方式，分別：(1)於96年1 月7 日上午11時許，在高雄市○
    ○區○○路富國公園內，施用第一級毒品海洛因1 次，而於
    同（7） 日上午11時20分許，在高雄市○○區○○路與文信
    路口為警查獲；(2)再於96年1 月23日下午1 、2 時許、在高
    雄市○○區○○街附近工地內，施用第一級毒品海洛因1 次
    ，而於96年1 月23日16時許，在同市區○○街與河西路口為
    警查獲；(3)復於96年1 月31日下午1 、2 時許，仍在上開大
    有街工地內，施用第一級毒品海洛因1 次，而於96年1 月31
    日17時30分許，在高雄市○○區○○路38號前為警查獲，並
    扣得供其施用之海洛因2 包（1 包驗前淨重0.123 公克，驗
    後淨重0.091 公克；另1 包驗前淨重0.124 公克，驗後淨重
    0.089 公克）。
二、案經高雄市政府警察局鼓山分局、鹽埕分局、保安大隊、左
    營分局分別移送臺灣高雄地方法院檢察署檢察官偵查起訴及
    移送原審法院併為審理。
    理    由
一、公訴人、被告於原審及本院準備及審理程序，對起訴書所載
    證據清單所列證據之證據能力，均不爭執，且被告就其警詢
    、檢察官偵訊時之陳述，亦表示無意見等語（參原審卷第41
    頁、第54頁、本院卷第61頁），依刑事訴訟法第159 條之5
    第2 項規定，自有證據能力。
二、上揭事實，業據上訴人即被告甲○○於原審及本院審理中坦
    承不諱，並有上開證據清單所列之證據在卷可資為證。又被
    告於上開事實(1)、(2)、(3)為警查獲採尿送驗後，經以氣相層
    析質譜儀分析法（GC/MS） 確認鑑定結果，均呈毒品海洛因
    代謝後之嗎啡陽性反應，有高雄市立凱旋醫院先後於96年1
    月15日、同年2 月5 日、同年2 月12日出具之濫用藥物尿液
    檢驗報告各1 紙附卷可佐。又上開事實(3)扣案之白粉2 包（
    1 包驗前淨重0.123 公克，驗後淨重0.091 公克；另1 包驗
    前淨重0.124 公克，驗後淨重0.089 公克），送經檢驗後，
    確呈第一級毒品海洛因之陽性反應，亦有高雄市立凱旋醫院
    96年2 月12日濫用藥物成品檢驗成績書1 紙在偵查卷可稽。
    足認被告上開自白，確與卷內積極事證相符，洵堪採為論罪
    科刑之依據。
三、按犯毒品危害防制條例第10條施用第一、二級毒品之罪者，
    檢察官應先將被告送勒戒處所觀察、勒戒，經觀察、勒戒後
    ，認無繼續施用毒品之傾向者，應即釋放，並為不起訴之處
    分。又觀察、勒戒執行完畢釋放後，5 年內再犯第10條施用
    毒品之罪，檢察官應依法追訴，毒品危害防制條例第20條、
    第23條定有明文。本件被告前因施用毒品案件，經原審法院
    先後裁定送觀察勒戒、強制戒治、停止戒治付保護管束、撤
    銷停止戒治，仍施以強制戒治，於90年7 月7 日強制戒治執
    行完畢戒斷後，於5 年內再因施用第一、二級毒品案件，經
    原審法院以93年度訴緝字第99號判決，各判處有期徒刑10月
    、7 月確定，與他案合併定應執行刑後入監執行等情，有臺
    灣高等法院被告前案紀錄表1 件足資佐證，其本件再施用毒
    品海洛因之犯行，依上開規定即應追訴處罰。
四、次按海洛因為毒品危害防制條例第2 條第2 項第1 款，依其
    成癮性、濫用性及對社會危害性所分級管制之第一級毒品。
    核被告甲○○所為，係犯毒品危害防制條例第10條第1 項之
    施用第一級毒品罪。被告上開事實(1)、(2)、(3)持有上開第一
    級毒品海洛因進而施用，其持有之低度行為，均應為施用之
    高度行為所吸收，均不另論罪。再被告本件多次施用第一級
    毒品犯行，均係各別起意施用第一級毒品海洛因，其間並無
    集合犯之實質上一罪關係，均應依數罪併罰論處。又被告前
    因施用第一、二級毒品、竊盜、偽造文書、詐欺等案件，經
    原審法院先後以93年度訴緝字第99號、93年度簡字第5289號
    、94年度易字第307 號判決確定後，合併定應執行刑2 年1
    月確定，於95年3 月7 日縮短刑期假釋出監，於95年5 月22
    日保護管束期滿未經撤銷假釋視為執行完畢，有臺灣高等法
    院被告前案紀錄表在卷可參，其於5 年以內再故意犯本件有
    期徒刑以上之3 罪，均為累犯，分別依刑法第47條第1 項之
    規定，均應予加重其刑。
五、至檢察官移送併案意旨（96年度毒偵字第4517號，如附表編
    號1 所示及96年度毒偵字第4516號，如附表編號2 所示）另
    以：被告復於如附表編號1 、2 所示之時間及地點，各施用
    第一級毒品海洛因1 次，因認被告該2 次施用毒品犯行，亦
    均涉犯毒品危害防制條例第10條第1 項之施用第一級毒品罪
    嫌，且與上開論罪部分具有集合犯關係，為實質上一罪，移
    請併案審理云云。惟查：
（一）所謂集合犯，乃在構成要件上本即預定有複數之同種行為
      反覆實施之犯罪（如常業犯、收集犯），施用毒品，在構
      成要件上尚難謂有此預定；且同條例第10條規定之施用毒
      品犯罪，並不以施用毒品「成癮」為構成要件。再檢察官
      如附表編號1 、2 併案所指施用第一級毒品所列「96年2
      月3 日上午3時 採尿回溯24小時內某時許」及「96年2 月
      5 日16時30分採尿回溯24小時內某時許」之時點，與本案
      認明之最後1 次事實(3)時點之「96年1 月31日下午1 、2
      時許」，二者在時間上雖僅分別相隔2 日又10小時，及5
      日，惟海洛因施用入人體後水解還原成嗎啡，再循嗎啡之
      代謝方式排出體外；施用海洛因24小時內，約有百分之80
      經由尿液排出，其主要代謝物為嗎啡共軛物，百分之5 至
      7 為嗎啡，可檢出之濃度，與施用劑量、施用頻率、飲用
      水之多寡、個人體質、代謝情況及尿液收集時間等因素有
      關，業據行政院衛生署藥物食品檢驗局73藥檢壹字第0302
      11號函、管制物品管理局93年12月2 日管檢字第09300115
      66號函說明綦詳，準此，被告於附表併案部分所採尿液，
      經以氣相層析質譜儀分析法檢驗，亦呈嗎啡陽性反應，有
      高雄市立凱旋醫院濫用藥物尿液檢驗報告1 紙附卷可參；
      且事實(3)（檢體編號L 專-96061，毒偵字第1519號卷第60
      頁）與附表編號1 併案部分（檢體編號C045，參左營分局
      警卷內）之檢驗報告所載檢出濃度各高達「≧2400NG/M L
      」，及附表編號2 併案部分（檢體編號E073，參鼓山分局
      警卷內）之檢驗報告所載檢出濃度各高達「≧2400NG/M L
      」，均遠高於確認閥值濃度「300 NG/ML 」，顯見被告應
      有在事實(3)、併案部分所示時間各施用毒品海洛因1 次之
      行為甚明，是被告於原審及本院審理中雖辯稱：伊於96年
      2 月1 日交保出去後，就沒有再施用毒品，同年2 月3 日
      及2 月5 日分別被查獲，是同年1 月31日施用毒品所驗出
      的等語，尚與其尿液檢驗結果數值不符，即其施用毒品時
      間為「96年2 月3 日上午3 時及96年2 月5 日16時30分採
      尿回溯24小時內之某時許」，堪以認定，則即難率認被告
      係出於單一集合犯或接續犯之決意所為之者。顯見被告就
      如併案部分之施用毒品犯行，均係另行起意為之，自非集
      合犯可言。
（二）又被告於附表併案部分查獲之警詢供稱：伊從95年初出獄
      後即未再施用毒品，最後一次施用第一級是在92年底，伊
      本次只有施用第二級安非他命等語（參左營分局警卷第2
      次筆錄、鼓山分局卷第2 頁），明顯與其上開累犯前科、
      論罪部分有施用毒品海洛因3 次、併案部分採尿送驗結果
      ，亦呈海洛因代謝後之嗎啡陽性反應等事實矛盾，復以上
      開事實(3)與併案部分各1 次犯行，均分別採尿送驗、檢體
      不同，並非以事實(3)所採尿液重複送驗等情，則被告就併
      案部分顯均係另行起意為之已明。是本院自難採信併案部
      分與本案事實(3)犯行間，存有集合犯之實質上一罪關係而
      併予審理，爰將附表所示犯行部分退回檢察官另為適法之
      處理。
六、原判決以被告甲○○罪證明確，因予論罪科刑，固非無見；
    惟查中華民國96年罪犯減刑條例已經於96年7 月4 日公布，
    自96年7 月16日施行。被告犯罪時間均在96年4 月24日以前
    ，所犯之3 罪均合於中華民國96年罪犯減刑條例第2 條第1
    項第3 款之減刑條件，且無不予減刑之情形，均應減其刑期
    二分之一，原判決就此部分未及審酌，自有未洽。被告甲○
    ○上訴意旨，以原審量刑過重為由，指摘原判決不當，雖無
    理由，公訴人上訴意旨，則以被告為附表所示之施用第一級
    毒品犯行，與上開論罪科刑部分有集合犯之實質上一罪關係
    ，原審未及一併審酌，尚有未洽為由，指摘原判決不當，雖
    無理由，詳如前所述，然原判決既有上開可議之處，自屬無
    可維持，應由本院將原判決予以撤銷改判。爰審酌被告前因
    多次施用毒品案件，經送觀察、勒戒、強制戒治，且再經判
    決處刑執行完畢後，仍不愛惜機會戒除毒癮，再為本件犯行
    ，顯見被告不知悔改施毒之惡習，惟念及被告犯後坦承犯行
    ，而施用毒品係戕害自身身體健康，並未危害他人，犯後態
    度尚可，而刑法於95年7 月1 日修正施行後業已廢止連續犯
    之規定，本件自宜就案情酌予處刑等一切情狀，分別量處如
    主文第2 項所示之刑；再依中華民國96年罪犯減刑條例第2
    條第1 項第3 款規定，減其宣告刑二分之一，並依法定其應
    執行刑。至上開事實(3)扣案之海洛因2 包，合計驗前淨重0.
    247 公克，驗後淨重0.18 0公克（即1 包驗前淨重0.123 公
    克，驗後0.091 公克；另1 包驗前淨重0.124 公克，驗後淨
    重0.089 公克），及另沾粘毒品海洛因細末無法完全析離之
    空包裝袋2 只，應視同該毒品之一部分，依毒品危害防制條
    例第18條第1 項前段規定，併應諭知均沒收銷燬之。另因鑑
    驗所耗費之上開毒品，既已滅失，爰不另為沒收銷燬之宣告
    ，併此敘明。
據上論斷，應依刑事訴訟法第369 條第1 項前段、第364 條、第
299 條第1 項前段，毒品危害防制條例第10條第1 項、第18條第
1 項前段，刑法第11條、第47條第1 項、第51條第5 款，中華民
國96年罪犯減刑條例第2 條第1 項第3 款、第7 條，判決如主文
。
本案經檢察官陳建年到庭執行職務。
中　　華　　民　　國　　96　　年　　7 　　月　　30　　日
                  刑事第二庭  審判長法  官  林正雄
                                    法  官  陳啟造
                                    法  官  黃壽燕
以上正本證明與原本無異。
如不服本判決應於收受本判決後10日內向本院提出上訴書狀，其
未敘述上訴理由者，並得於提起上訴後10日內向本院補提理由書
狀（均須按他造當事人之人數附繕本）「切勿逕送上級法院」。
中　　華　　民　　國　　96　　年　　7 　　月　　30　　日
                                    書記官  梁雅華
附錄本判決論罪科刑法條：
毒品危害防制條例第10條第1項
  施用第一級毒品者，處 6 月以上 5 年以下有期徒刑。
附表：
┌──┬────────┬──────┬────────┬───────┐
│編號│施用時間（民國）│施用地點　　│扣案物　　　　　│移送併辦案號  │
├──┼────────┼──────┼────────┼───────┤
│ 1　│96年2 月3 日凌晨│不詳        │第一級毒品海洛因│96年度毒偵字第│
│　　│3 時採尿回溯24小│（查獲地點：│1 包（毛重0.1 公│4517號        │
│    │時內某時許，施用│高雄市左營區│克）、塑膠鏟子1 │              │
│    │第一級毒品海洛因│立文路75號龍│支              │              │
│    │。              │祥商務旅館）│　　            │              │
├──┼────────┼──────┼────────┼───────┤
│ 2　│96年2 月5 日16時│不詳        │                │96年度毒偵字第│
│　　│30分採尿回溯24小│（查獲地點：│                │4516號        │
│    │時內某時許，施用│高雄市鼓山區│                │              │
│    │第一級毒品海洛因│文信路與南屏│                │              │
│    │。              │路口        │　　            │              │
└──┴────────┴──────┴────────┴───────┘
